臺灣高雄地方法院刑事判決　　　　　　　 96年度訴字第592號
公　訴　人　臺灣高雄地方法院檢察署檢察官
被　　　告　甲○○
　　　　　　　　　　(另案在監.
上列被告因違反毒品危害防制條例案件，經檢察官提起公訴（95
年度毒偵字第8765號），本院判決如下：
    主    文
本件免訴。
    理    由
一、公訴意旨：甲○○前因施用毒品案件，經臺灣苗栗地方法院
    裁定送觀察、勒戒後，認無繼續施用之傾向，於民國93年12
    月20日釋放出所，並由臺灣苗栗地方法院檢察署檢察官以93
    年度毒偵緝字第120 號為不起訴處分確定。另因侵占案件，
    經臺灣苗栗地方法院判處有期徒刑2 月確定，並於93 年5月
    11日縮短刑期執行完畢。詎仍不知戒除毒癮，明知海洛因係
    政府公告列管之第一級毒品，不得非法持有、施用，仍於前
    述觀察、勒戒執行完畢後5 年內，復基於施用第一級毒品海
    洛因之概括犯意，自95年9 月7 日8 時5 分許採尿回溯26小
    時內某時止，在其位於高雄縣彌陀鄉○○村○○路25 巷11
    號住處，以針筒注射方式施用海洛因1 次。嗣為警於95 年9
    月7 日8 時5 分許因通緝為警查獲，並當場經甲○○同意採
    尿送驗後，其尿液呈嗎啡陽性反應，因認被告涉有毒品危害
    防制條例第10條第1 項之施用第一級毒品罪嫌。
二、按案件曾經判決確定者，應諭知免訴之判決，並得不經言詞
    辯論而為之，刑事訴訟法第302 條第1 款、第307 條分別定
    有明文。又訴訟法上所謂一事不再理之原則，關於實質上一
    罪或裁判上一罪，均有其適用，是實質上一罪或裁判上一罪
    ，其一部分犯罪事實曾經判決確定者，其效力當然及於全部
    ，檢察官復將其他部分重行起訴，即應諭知免訴之判決。次
    按若干犯罪行為態樣，本質上原具有反覆、延續實行之特徵
    ，刑法立法時既予特別歸類，定為犯罪構成要件之行為要素
    ，則行為人基於概括之犯意，在密切接近之一定時、地持續
    實行之複次行為，倘依社會通念，於客觀上認為符合一個反
    覆、延續性之行為觀念者，於刑法評價上，應僅包括性地成
    立一罪，屬實質上一罪。學理上所稱「集合犯」之職業性、
    營業性或收集性等具有重複特質之犯罪均屬之。而依毒品危
    害防制條例第2 條第1 項規定之「毒品」的定義，可知毒品
    因具有高度之習慣性及濫用性，即一方面因「耐藥性」影響
    ，導致行為人必須逐漸增加施用劑量，方能達成相同效果；
    他方面則因「生理依賴性」及「心理依賴性」影響，導致行
    為人對毒品產生強烈渴求，終至不能根絕。由此可知，施用
    毒品之行為本身，顯然具有反覆性及延續性之特徵。準此，
    「施用毒品」即屬前揭「於立法已特別歸類具有重複特質」
    類型之犯罪，倘行為人之施用行為符合上揭特徵，即應認屬
    「集合犯」之實質上一罪。
三、經查：
  (一)被告前因基於施用第一級毒品海洛因之犯意，自95年3 月25
    日起迄同年5 月15日止，在其位於高雄縣彌陀鄉○○村○○
    路25巷11號處及其他不詳地點，以將海洛因摻常注射方式，
    施用第一級毒品海洛因多次，其所涉毒品危害防制條例第10
    條第1 項施用第一級毒品罪嫌，業經臺灣高雄地方法院檢察
    署檢察官以95年度毒偵字第4200號向本院提起公訴，並於95
    年9 月29日宣示判決，經本院以95年度訴字第2286號判決判
    處有期徒刑10月，於同年10月27日確定等情，業經本院依職
    權調閱上開判決全案卷證，查核屬實 (下稱前案)。
  (二)又被告於本院審理中自承：伊自95年5 月15日至本案95年9
    月7 日為警查獲時為止，平均每隔二、三天均有在其上址住
    處，以將海洛因摻水置入針筒後注射體內之方式施用海洛因
    等語明確（見本院96年3 月20日審判筆錄）。而被告先後於
    95 年5月17日及同年9 月7 日為警採集尿液，均呈嗎啡陽性
    反應，有有本院95年度訴字第2286號刑事判決1 份、台灣科
    技檢驗公司濫用藥物尿液檢驗報告各1 紙在卷可參 (分別見
    本案警卷第6 頁；高雄地檢署95年毒偵字第4200號卷第20頁
    ) 。故綜上各情可知，本件被告確係因染有毒癮，故於「生
    理依賴性」及「心理依賴性」之影響下，乃自94年5 月15日
    起至同年9 月7 日止，以每二、三天施用1 次之頻率，持續
    施用海洛因，未曾間斷，而被告於上開期間內各次施用海洛
    因之犯行，不惟在時、空上均具有密接關係，且其所施用毒
    品之種類及方式亦均相同，顯見被告各次施用海洛因之行為
    ，應係出於反覆、延續施用之單一行為決意，從而在行為概
    念上，自應依上述論以實質上一罪之集合犯，較為合理，也
    較符合社會通念。
  (三)末以，實質上一罪或裁判上一罪之案件，其既判力之時點，
    應以最後審理事實法院宣示判決之日為判斷之標準。從而，
    倘其中之一部事實，已經法院為實體上有罪判決確定者，其
    既判力之範圍即及於最後審理事實法院宣示判決前之全部事
    實（最高法院93年度台上字第2789號判決意旨參照），是以
    若在最後審理事實之法院宣判前所發生之事實，均為既判力
    效力所及，本於一事不再理原則，不得重覆審判。本件被告
    施用海洛因犯行，既與上述先繫屬而經本院判決確定之施用
    第一級毒品犯行，均屬毒品施用之集合犯，具有實質上一罪
    之關係，則依審判不可分之原則，該前案確定判決之既判力
    自及於本案被告被訴之犯罪事實。從而，公訴人向本院重行
    起訴，揆諸前揭說明，本院爰不經言詞辯論，逕為諭知免訴
    之判決。
據上論結，應依刑事訴訟法第302 條第1 款、第307 條，判決如
主文。
中　　華　　民　　國　　96　　年　　 3　　月　　30　　日
              刑事第五庭審判長法  官   李嘉興
                              法  官   陳君杰
                              法　官   張金柱
如不服本判決，應於收受送達後10日內向本院提出上訴書狀。
（須附繕本）
上正本證明與原本無異。
中　　華　　民　　國　　96　　年　　3 　　月　　30　　日
                              書記官   莊正彬
